【裁判字號】    98,審交易,122
【裁判日期】    981118
【裁判案由】    過失致死
【裁判全文】
臺灣新竹地方法院刑事判決           98年度審交易字第122號
公  訴  人  臺灣新竹地方法院檢察署檢察官
被      告  丙○○
                    號2樓
上列被告因過失致死案件，經檢察官提起公訴（98年度偵字第48
47號），經被告於本院準備程序中，就被訴事實為有罪之陳述，
經告知被告簡式審判程序之旨，並聽取檢察官、被告之意見後，
經本院進行簡式審判程序，本院判決如下：
    主  文
丙○○犯過失致人於死罪，處有期徒刑伍月；如易科罰金，以新
臺幣壹仟元折算壹日。緩刑貳年。
    犯罪事實
一、丙○○於民國98年3月27日下午3時25分，駕駛車牌號碼2276
    -FP 號自用小客車，沿新竹市○區○○路由南往北方向行駛
    ，行經尚濱路之無號誌交岔路口（路口設有閃光燈號誌惟無
    動作），本應注意行經無號誌路口應減速慢行，作隨時停車
    之準備，亦應注意車前狀況，隨時採取必要之安全措施，且
    依當時天候晴朗、日間有自然光線、柏油路面乾燥無缺陷或
    障礙物之四岔路口、視距良好等情形觀之，亦無不能注意之
    情事，竟未減速慢行，且疏未注意車前狀況，適乙○○之夫
    甲○○駕駛車牌號碼171-BRC 號普通重型機車沿新竹市○○
    路由西往東行經該路口，亦未注意少線道車應暫停讓多線道
    先行，即貿然通過該路口而發生擦撞，致甲○○人車倒地，
    經送醫救治，仍於98年3月28日下午1時25分，因頭部外傷併
    顱骨骨折、蜘蛛膜下腔出血、硬腦膜下腔出血傷重不治死亡
    。丙○○於肇事後，親自以電話報警處理，在未經有偵查犯
    罪之機關或公務員發覺為犯嫌前，於處理人員前往現場處理
    時，仍停留在現場、並當場承認為肇事人，自首而接受裁判
    。
二、案經乙○○訴由新竹市警察局第一分局報告臺灣新竹地方法
    院檢察署檢察官偵查起訴。
    理  由
一、程序部分：
    按除被告所犯為死刑、無期徒刑、最輕本刑為3 年以上有期
    徒刑之罪或高等法院管轄第一審案件者外，於前條第1 項程
    序進行中，被告先就被訴事實為有罪之陳述時，審判長得告
    知被告簡式審判程序之旨，並聽取當事人、代理人、辯護人
    及輔佐人之意見後，裁定進行簡式審判程序，刑事訴訟法第
    273條之1第1 項定有明文。本件被告丙○○所犯係死刑、無
    期徒刑、最輕本刑為3 年以上有期徒刑以外之罪，其於準備
    程序中就被訴事實為有罪之陳述，經告知簡式審判程序之旨
    ，並聽取公訴人及被告丙○○之意見後，本院認為適宜進行
    簡式審判程序，合先敘明。
二、 認定犯罪事實所根據的證據及理由
（一）被告丙○○於警詢、偵查中之供述及於本院準備程序、簡
      式審判程序時均坦承不諱。其稱略以：伊於98年3月27日
      下午3時25分許，駕駛車牌號碼2272-FP號自用小客車沿新
      竹市○○路南往北方向行駛內側車道，適被害人甲○○騎
      乘車牌號碼171-BRC號重機車沿新竹市○○路內側車道由
      西往東行駛時，2車在路口發生碰撞，當時伊時速約40、5
      0 公里左右，案發之後，伊報警並停留在現場處理等語（
      見相驗卷第8、9、22、23頁、本院卷第22頁背面、25頁背
      面、26頁）。
（二）告訴人乙○○即被害人甲○○之妻於警詢、偵查中指訴。
      其稱略以：被害人甲○○係她的丈夫，被害人甲○○於98
      年3月27日下午3時25分許，在新竹市○○路與尚濱路口與
      被告丙○○所駕駛之自小客車發生碰撞，經送醫急救後，
      因頭部外傷併顱骨骨折、蜘蛛膜下腔出血、硬腦膜下腔出
      血不治死亡等語（見相驗卷第10、11、23頁）。
（三）新竹市警察局第一分局道路交通事故現場圖、道路交通事
      故調查報告表（一）、（二）、新竹市○○○道路交通事
      故肇事人自首情形紀錄表各1份及現場事故照片張等在卷8
      可參（見上開相驗卷第5至7、15、17至20頁）：佐證本件
      事故發生經過及現場路況。
（四）臺灣省竹苗區車輛行車事故鑑定委員會98年8月31日竹苗
      鑑980427字第0985302469號函所附鑑定意見書（見偵查卷
      第32 至35頁），其鑑定意見為：一、被害人甲○○駕駛
      重機車，行經閃光號誌無動作路口，少線道車未讓多線道
      車先行，為肇事主因。二、被告丙○○駕駛自小客車，行
      經閃光號誌無動作路口，未減速慢行小心通過，為肇事次
      因等情。
（五）臺灣新竹地方法院檢察署檢察官督同法醫師林俶慧相驗明
      確，有勘驗筆錄、相驗屍體證明書、法醫檢驗報告書、馬
      偕紀念醫院新竹分院98年3月28日診斷證明書各1份及相驗
      照片存卷足憑（見上開相驗卷第12、21至35頁）：證明被
      害人甲○○確因本件車禍受有頭部外傷併顱骨骨折、蜘蛛
      膜下腔出血、硬腦膜下腔出血等傷勢，經緊急送醫救治，
      仍因傷重延至98年3月28日下午1時25分許不治死亡等情。
（六）按「行經…無號誌之交岔路口…，均應減速慢行，作隨時
      停車之準備」、「汽車行駛時，駕駛人應注意車前狀況，
      並隨時採取必要之安全措施。」道路交通安全規則第93條
      第1項第2款、第94條第3項分別定有明文，是被告丙○○
      駕駛自小客車行駛於道路上，自應遵守上開規定，然據被
      告丙○○所為之供述，再依卷附道路交通事故現場圖、道
      路交通事故調查報告表（一）、（二）、道路交通事故照
      片等資料證據所示，本件案發當時天候晴朗、日間有自然
      光線、柏油路面乾燥無缺陷或障礙物之四岔路口、視距良
      好等情觀之，且依被告丙○○之智識、能力又無不能注意
      之情況，竟疏未注意至此，而與被害人甲○○發生撞擊，
      因而致被害人甲○○倒地受傷經送醫急救，仍因傷重不治
      死亡等情，雖被害人甲○○於本件事故之發生為肇事主因
      而與有過失，惟無礙於被告丙○○上開過失責任之認定，
      就此臺灣省竹苗區車輛行車事故鑑定委員會之鑑定意見書
      所示之鑑定意見亦同此見解，是認被告丙○○駕駛自小客
      車行經無號誌之路口未減速慢行亦未注意車前狀況之違規
      行為甚明。復以本件被害人甲○○之死亡結果既因被告丙○○之過失行為所致，兩者間具相當因果關係無疑。
（七）綜上，本件事證已明，被告丙○○上開犯行應堪認定。
三、論罪科刑：
（一）論罪：核被告丙○○所為，係犯刑法第276條第1項之過失
      致人於死罪。
（二）刑罰減輕事由（自首）：被告丙○○於本件犯罪未發覺前
      ，即留置於肇事現場，親自報警，迨員警前往處理時，當
      場承認其為肇事人，自首而接受裁判，有新竹市○○○道
      路交通事故肇事人自首情形紀錄表1份在卷足稽（見上開
      相驗卷第15頁），爰依刑法第62條前段之規定減輕其刑。
（三）量刑：爰審酌被告丙○○前有懲治走私條例、恐嚇危害安
      全、妨害自由等刑事前科紀錄，有臺灣高等法院被告前案
      紀錄表1 份可佐，難謂素行良好，至被告丙○○本件之違
      規行為與被害人甲○○之違規行為，同為本件交通事故發
      生之肇事原因，然已造成被害人甲○○死亡之結果，對其
      家屬造成無可彌補之創傷，幸被告丙○○犯後坦認犯行，
      態度良好，業與告訴人乙○○及被害人家屬梁伊婷、梁瑞
      杰等人成立民事調解，有新竹市北區調解委員會98年7 月
      15日98年民調字第78號調解書卷宗可參等一切情狀，量處
      如主文所示之刑，併諭知易科罰金之折算標準，以示懲儆
      。
（四）法律修正後之法律適用：
  １、被告丙○○行為後，刑法第41條第2項至第8項雖業於97年
      12月30日修正，經總統於98年1月21日公布，並於98年9月
      1 日施行。而按行為後法律有變更者，適用行為時之法律
      ，但行為後之法律有利於行為人者，適用最有利於行為人
      之法律，刑法第2條第1項定有明文，係採從舊從輕之原則
      。而所謂法律有變更，係指足以影響行為之可罰性範圍及
      其法律效果之法律修正而言，易科罰金、易服勞役之折算
      標準及其期限涉及裁量權之行使，屬於科刑規範事項，其
      折算標準於裁判時並應於主文內諭知，與一般純屬執行之
      程序有別，是如新舊法對易科罰金、易服勞役之折算標準
      及期限各有不同時，應依前揭規定，比較適用最有利於行
      為人之法律，有最高法院96年度臺非字第58號、第234 號
      判決可資參照。惟有關易服社會勞動折算標準為6 小時折
      算1日，期限為最長1年，修正後刑法第41條第2項、第3項
      、第5 項已定有明文，其標準係屬固定，並不涉及法院裁
      量權之行使，非屬科刑規範事項變更，自不生新舊法比較
      之問題，故本案無刑法第2條法律變更規定之適用。
  ２、又依修正後刑法第41條第2 項規定：「依前項規定得易科
      罰金而未聲請易科罰金者，得以提供社會勞動6小時折算1
      日，易服社會勞動」。而刑法施行法第3條之2規定：「刑
      法第41條及第42條之1 之規定，於中華民國98年9月1日刑
      法修正施行前已裁判確定之處罰，未執行或執行未完畢者
      ，亦適用之」，其立法理由謂：「依刑法第41條規定聲請
      易服社會勞動者，因條文已明定以社會勞動6 小時折算徒
      刑或拘役1 日，與易科罰金應於裁判主文諭知折算標準之
      情形不同，無須於裁判主文諭知…至於可否易服社會勞動
      ，與可否易科罰金相同，皆屬於執行事項，非裁判量刑事
      項，故98年9月1日刑法修正施行前已裁判確定之處罰，未
      執行或執行未完畢者，無庸再向法院聲請裁定諭知折算標
      準」。準此，本件有修正後刑法第41條之適用，是被告丙○○若未聲請易科罰金，依法得以提供社會勞動6小時折
      算1日，易服社會勞動，惟無須於本判決主文諭知，併予
      敘明。
（五）緩刑：被告丙○○曾於81年間，因懲治走私條例案件，經
      法院判處有期徒刑2年，復於83年間，因恐嚇危害安全、
      妨害自由罪，經本院於86年4月16日以86年度訴緝字第28
      號判決分別判處有期徒刑5月、2月，前開3罪經定應執有
      期徒刑2年6月確定，於86年12月16日縮短刑期假釋付保護
      管束出監，於87年3月21日縮刑期滿未經撤銷假釋視同執
      行完畢等因故意犯罪受有期徒刑以上刑之宣告之紀錄，執
      行完畢後，5年以內未曾因故意犯罪受有期徒刑以上刑之
      宣告，有臺灣高等法院被告全國前案紀錄表在卷可稽，考
      量被告丙○○本案犯後坦承犯罪，態度良好，事後業與告
      訴人乙○○及被害人家屬梁伊婷、梁瑞杰等人成立民事調
      解，業已敘述如上，本院尚念被告丙○○一時疏失，致罹
      刑章，經此偵、審教訓應知所警惕，當無再犯之虞，且日
      後尚有相關民事賠償需履行，因認對其所科處之刑，以暫
      不執行為適當，爰依刑法第74條第1項2款之規定併諭知緩
      刑2年，以勵自新。
據上論斷，應依刑事訴訟法第273條之1第1項、第299條第1 項前
段，刑法第276條第1項、修正後刑法第41條第1項前段、第2項、
第62條前段、刑法第74條第1項第2款，刑法施行法第1條之1，判
決如主文。
本案經檢察官洪期榮到庭執行職務。
中    華    民    國    98    年    11    月    18    日
                    交通法庭法  官    劉兆菊
以上正本證明與原本無異。
如不服本判決應於收受本判決後10日內向本院提出上訴書狀，上
訴書狀應敘述具體理由。上訴書狀未敘述上訴理由者，應於上訴
期間屆滿後20日內補提理由書狀於本院 (均須按他造當事人之人
數附繕本 )「切勿逕送上級法院」。
中    華    民    國    98    年    11    月   18    日
                            書記官    林兆嘉
附錄本案論罪科刑法條
中華民國刑法第276條第1項
因過失致人於死者，處2年以下有期徒刑、拘役或2千元以下罰金
。


司法院資訊處製作；財團法人民間司法改革基金會備份。
